【裁判字號】    90,易,2543
【裁判日期】    901128
【裁判案由】    偽造文書
【裁判全文】
臺灣臺中地方法院刑事判決                          九十年度易字第二五四三號
    公  訴  人  臺灣台中地方法院檢察署檢察官
    被      告  乙○○
右列被告因偽造文書案件，經檢察官提起公訴（九十年度偵字第一一一六０號），本
院判決如左：
    主  文
乙○○收受贓物，處有期徒刑參月，如易科罰金，以參佰元折算壹日。
變造之身分證上「乙○○」之相片壹張沒收。
    事  實
一、乙○○於民國八十九年七月三十一日下午一時許，在台中縣東勢鎮○○里○○街
    三九六巷六號住處，明知綽號「黑底」之年籍不詳成年男子持有之甲○○身分證
    一枚，係甲○○於八十八年初在台中縣豐原市搭乘公車時遺失，為來路不明之贓
    物，竟為申辦行動電話門號，而與「黑底」共同基於變造上開身分證之犯意聯絡
    ，由「黑底」當場取出甲○○所有前揭身分證（相片欄內中之相片已撕去），而
    乙○○則交付其所有之相片予「黑底」，再由「黑底」將乙○○之相片貼於該身
    分證之相片欄，而變造該等身分證，足以生損害於戶政機關對國民身分證之製作
    權及戶籍管理之正確性暨甲○○本人，「黑底」並要求乙○○伺機申辦行動電話
    門號，而將該身分證交由乙○○收受。嗣乙○○於八十九年八月十日十一時三十
    分許，在台中縣東勢鎮○○街九四號二樓為警查獲，並在其皮夾起出前開變造之
    身分證。
二、案經台中縣警察局東勢分局報告台灣台中地方法院檢察署檢察官偵查起訴。
    理  由
一、訊據被告乙○○固坦承有於右揭時地收受綽號「黑底」所交付之甲○○所有身分
    證，且亦明知該身分證係屬贓物之事實，然矢口否認有何變造該等身分證之犯行
    ，辯稱：伊當時確有提出相片予「黑底」，但「黑底」並未將伊相片貼上，為警
    查獲時，該甲○○身分證相片欄並未貼有相片云云。經查上開身分證係被害人甲
    ○○所有，而於八十八年初在台中縣豐原市搭乘公車時遺失之事實，業據證人即
    被害人甲○○於警訊時指述甚詳，且被告於偵查時亦已坦承：收受該張身分證時
    ，確有懷疑該張身分證有問題等語，則被告顯然對之已有贓物之認識甚明。被告
    雖另以前揭情詞置辯，惟查被告於警訊中自承：「於八十九年七月三十一日十三
    時許，有一名綽號『黑底』之男子到我家，在我的房間內拿出該張『甲○○』之
    身分證（當時已沒相片）問我有無大頭照之相片，我即拿出相片交給『黑底』，
    『黑底』隨即把我相片貼於該身分證上，並交給我‧‧‧。」等語，而證人即本
    件查獲之東勢分局刑事組小隊長李文雄則於偵查中證稱：「我們在其租屋處，請
    他（被告）拿出身分證核對身分時，在他的皮夾發現該張身分證，該張身分證已
    黏貼他的大頭照」等語，二者互核相符，此外復有經變造之前揭甲○○身分證一
    枚扣案可資佐證，是被告於警訊時所為上述供詞，應可採信，被告上開所辯，顯
    係事後避重就輕之詞，不足採信。本件事證明確，被告犯行堪以認定。
二、按國民身分證係由該管公務員查據相關資料所制作、核發，用於表示特定人關於
    品行、能力相類之證書，屬具有公文書性質之特種文書，被告收受甲○○之身分
    證後並換貼自己之相片於此一身分證，核其所為，係犯刑法第三百四十九條第一
    項之收受贓物罪及同法第二百十二條之變造特種文書罪。被告與年籍不詳綽號「
    黑底」之成年男子就上開變造特種文書之犯行，有犯意之聯絡及行為之分擔，均
    為共同正犯。被告所犯上開變造特種文書及收受贓物二罪間，有方法結果之牽連
    關係，應從一重之收受贓物罪處斷。爰審酌被告犯罪之動機、目的、手段、素行
    、犯罪所生之損害暨犯後坦承部分犯行等一切情狀，量處如主文所示之刑，並諭
    知易科罰金之折算標準，以示懲儆。經變造之甲○○身分證上之被告相片一張，
    係被告所有，且係供犯罪所用之物，業據被告供承在卷，應依刑法第三十八條第
    一項第二款規定宣告沒收。末查本件被告行為後，刑法第四十一條業於九十年一
    月十日修正公布，同年月十二日生效，修正後刑法第四十一條第一項前段規定「
    犯最重本刑為五年以下有期徒刑以下之刑之罪，而受六個月以下有期徒刑或拘役
    之宣告，因身體、教育、職業、家庭之關係或其他正當事由，執行顯有困難者，
    得以一元以上三元以下折算一日，易科罰金。」，與修正前刑法第四十一條規定
    「犯最重本刑為三年以下有期徒刑以下之刑之罪，而受六個月以下有期徒刑或拘
    役之宣告，因身體、教育、職業、家庭之關係，執行顯有困難者，得以一元以上
    三元以下折算一日，易科罰金。」不同。故依刑法第二條第一項前段規定，本件
    自應適用裁判時之法律即修正後刑法第四十一條第一項前段之規定，諭知被告易
    科罰金之折算標準，併此敘明。
據上論斷，應依刑事訴訟法第二百九十九條第一項前段，刑法第二條第一項前段、第
二十八條、第二百十二條、第三百四十九條第一項、第五十五條、第四十一條第一項
前段、第三十八條第一項第二款，罰金罰鍰提高標準條例第一條前段、第二條，判決
如主文。
中      華      民      國    九十      年     十一     月    二十八    日
                                臺灣臺中地方法院刑事第三庭
                                  審判長法  官  唐  光  義
                                        法  官  黃  峻  隆
                                        法  官  黃  炫  中
右正本證明與原本無異。
如不服本判決，應於判決送達後十日內向本院提出上訴狀，上訴於臺灣高等法院臺中
分院( 須附繕本 )。
                                        書記官
中      華      民      國    九十      年     十一     月    二十八    日
附錄論罪法條
刑法第二百十二條
偽造、變造護照、旅券、免許證、特許證及關於品行、能力、服務或其他相類之證書
、介紹書，足以生損害於公眾或他人者，處一年以下有期徒刑、拘役或三百元以下罰
金。
刑法第三百四十九條第一項
收受贓物者，處三年以下有期徒刑、拘役或五百元以下罰金。
搬運、寄藏、故買贓物或為牙保者，處五年以下有期徒刑、拘役或科或併科一千元以
下罰金。
因贓物變得之財物，以贓物論。


司法院資訊處製作；財團法人民間司法改革基金會備份。
